最高法院刑事裁定　　　　　　　　　　111年度台抗字第467號
抗　告　人　洪璘基
 
 
上列抗告人因加重詐欺案件，不服臺灣高等法院中華民國111 年
2月21日駁回聲請再審及停止刑罰執行之裁定（111年度聲再字第
71號），提起抗告，本院裁定如下：
    主  文
抗告駁回。
    理  由
一、本件抗告人洪璘基因加重詐欺等罪案件，經原審於民國 110
    年6月1日以110 年度上更一字第59號判決（下稱原判決）判
    處罪刑，抗告人不服，提起上訴後，經本院以110 年度台上
    字第6167號判決程序駁回其上訴確定。抗告人以發現下列新
    事證，足認抗告人應受無罪之判決為由，依刑事訴訟法第42
    0 條第1項第6款之規定，向原審聲請再審及停止刑罰之執行
    ：
(一)原判決未傳訊高亦凡、不詳女子、郭家和、簡宏杰及告訴人
    8 人到庭並核對通聯紀錄，使加重詐欺原本應是集體性及動
    態性之犯罪模式變成是抗告人1 人犯罪及靜態性，並逆行推
    定抗告人成立三人以上共同詐欺取財（下稱加重詐欺取財）
    罪，原判決有證據調查之違法，且因上開證人未傳，而嚴重
    影響抗告人訴訟上應享有反對詰問權行使之機會，此為新事
    證。
(二)本案是高亦凡詐取抗告人之勞務，原判決居然在沒有實體共
    犯存在之證據情形，推斷本案抗告人係加重詐欺取財之共犯
    ，違反無罪推定原則，此亦為新證據。
(三)原判決的量刑不符合比例原則，希望將刑度判輕一點，且應
    停止其刑罰之執行。
二、原裁定以：
(一)原判決認定抗告人有如其事實欄所載與通訊軟體Line（下稱
    Line）暱稱「高亦凡」及詐欺集團其他不詳姓名成員（下合
    稱「高亦凡」等人），基於三人以上共同詐欺取財之不確定
    故意，以及掩飾詐欺取財犯罪所得來源暨去向之一般洗錢犯
    意聯絡，對於鄭淑青、吳秉逸、賴珮瑜、彭德容、胡語宸、
    林建宏、林秀哖及莊承慈（下合稱鄭淑青等8 人）施用詐術
    ，致鄭淑青等8 人均陷於錯誤，而分別將如原判決附表所示
    不等金額款項匯入郭家和、簡宏杰及某不詳之人之金融帳戶
    ，而為加重詐欺取財，以及掩飾詐騙所得贓款來源暨去向共
    8 次之犯行，因而維持第一審依想像競合犯關係，從一重論
    處抗告人加重詐欺取財（尚犯一般洗錢既遂或未遂）8 罪刑
    ，已於理由中敘明認定事實所憑證據及理由，復就抗告人之
    辯解何以不可採，亦依卷內資料詳加指駁及說明，其認事用
    法尚無違誤。
(二)抗告人於原判決審理時並未主張有何相關事實未臻明瞭而待
    釐清，復未聲請傳喚鄭淑青等8 人到庭作證，或請求與其等
    證人對質或詰問，嗣並以同一理由提起上訴，經本院以未就
    該事項為調查，「難謂原審有任意剝奪上訴人對於相關證人
    對質詰問權，而有不當妨礙其訴訟防禦權之情事」而駁回抗
    告人之第三審上訴，抗告意旨 (一) 再持同一理由據為本件
    聲請再審之依憑，難謂符合刑事訴訟法第420 條第1項第6款
    之新事證之要件。
(三)抗告人所辯其遭高亦凡詐取勞務之情，如何不可採，亦經原
    判決依據卷內資料，於理由中詳加指駁及說明。前開聲請再
    審意旨 (二) 係執陳詞反覆爭辯，憑己意而為指摘，顯非聲
    請再審之合法理由。
(四)原判決肯認第一審判決針對刑法第57條各款量刑事由所為審
    酌裁量而駁回抗告人之第二審上訴，已詳敘其量刑裁量之理
    由。至抗告意旨(三)所指量刑事由，乃影響宣告刑輕重，並
    未涉及本案犯罪事實之認定，與再審程序係就認定事實是否
    錯誤之救濟無涉，易言之，無法使受判決人更為無罪、或免
    訴、或輕於原確定判決所認定「罪名」，即難認足以影響法
    院判決之結果，不能據為刑事訴訟法第420 條第1項第6款規
    定之再審事由。  
(五)綜上，抗告人提出之上開新證據或新事實，經與先前的證據
    資料綜合判斷結果，客觀上難認足以動搖原判決所認定之犯
    罪事實。與刑事訴訟法第420 條第1項第6款所定，得憑以聲
    請再審之要件不合。其再審及停止刑罰執行之聲請，均無理
    由，予以駁回。
三、抗告意旨略以：
(一)詐欺集團老闆高亦凡及不詳女子均未經查獲，竟由其頂罪，
    根本不符三人以上共同詐欺之要件，此事由已足影響判決結
    果，屬重要證據未調查釐清，原裁定就此未說明不採之理由
    ，有應調查之證據而未予調查及理由不備之違法。
(二)其既係受高亦凡詐取勞務之人，對詐欺之情形自屬不知情，
    即無詐欺之犯意，且依贓款之流向其分文未得，不論事先抑
    或事後，其無謀議事實，即無犯意聯絡，原判決論其共同詐
    欺，有悖無罪推定原則，原裁定就此未說明不採之理由，有
    違反證據法則及理由不備之違法。
四、惟查：原裁定駁回抗告人再審及停止刑罰執行之聲請，已詳
    就原判決調查之結果並依卷內資料說明其理由。經核並無不
    合。
五、抗告意旨置原裁定之論敘於不顧，徒以自己之說詞，再事爭
    辯，其抗告為無理由，應予駁回。
據上論結，應依刑事訴訟法第412條，裁定如主文。
中    華    民    國   111    年    4     月    13    日
                  刑事第七庭審判長法  官  李  英  勇  
                                  法  官  楊  智  勝  
                                  法  官  吳  冠  霆  
                                  法  官  邱  忠  義  
                                  法  官  洪  兆  隆  
本件正本證明與原本無異
                                  書記官
中    華    民    國   111    年    4     月    15    日